ACORDAO-COMPLETO-2348560

ACÓRDÃO 1957/2019 ATA 7/2019 - SEGUNDA CÂMARA

VISTOS, relatados e discutidos estes autos que, no presente momento, tratam de embargos de declaração opostos por José Alves Siqueira Filho em face do Acórdão 820/2019 proferido pela 2ª Câmara do TCU, ao conhecer e rejeitar os embargos de declaração opostos em face do Acórdão 5.311/2018 (Relação n.º 24/2018) proferido pela 2ª Câmara do TCU, ao apreciar a auditoria realizada no Tribunal Regional Eleitoral do Piauí (TRE-PI) para verificar a conformidade e a correção dos pagamentos das remunerações em prol dos servidores ocupantes de cargos comissionados nos DAS 4, 5 e 6 (transformados em FC 8, 9 e 10) , durante o período de janeiro de 1995 a junho de 2002; 
ACORDAM os Ministros do Tribunal de Contas da União, reunidos em Sessão da Segunda Câmara, diante das razões expostas pelo Relator, em:
9.1. conhecer dos embargos de declaração opostos por José Alves Siqueira Filho em face do Acórdão 820/2019-TCU-Segunda Câmara para, no mérito, rejeitá-los, nos termos dos arts. 32, II, e 34 da Lei nº 8.443, de 1992, e do art. 287 do RITCU; 
9.2. informar ao Sr. José Alves Siqueira Filho, além do seu representante legal, que a futura apresentação de novos embargos pode ser tratada como medida meramente protelatória e, nos termos do art. 287, § 6º, do RITCU, pode ser eventualmente recebida como mera petição, sem a obtenção de efeito suspensivo, em consonância com a jurisprudência do TCU (v. g.: Acórdão 158/2002-TCU-Plenário, e Acórdãos 1.572/2003, 1.488/2004 e 2.552/2004, da 1ª Câmara) , podendo o TCU eventualmente aplicar, ainda, a correspondente multa por litigância de má-fé, nos termos do art. 58 da Lei nº 8.443, de 1992, dos arts. 15 e 1.026, § 2º, do Código de Processo Civil e do art. 298 do RITCU, em sintonia, por exemplo, com o Acórdão 593/2017-TCU-Plenário, e com o Acórdão 1662/2019-TCU-Segunda Câmara; e
9.3. determinar que a unidade técnica envie a cópia do presente Acórdão, acompanhado do Relatório e da Proposta de Deliberação, ao ora embargante e ao seu representante legal, nos termos do art. 179, § 7º, do RITCU, para ciência.

Embargos de Declaração opostos em face do Acórdão 820/2019 proferido pela 2ª Câmara do TCU, ao conhecer e rejeitar os embargos de declaração opostos em face do Acórdão 5.311/2018 proferido pela 2ª Câmara do TCU, no bojo da Relação n.º 24/2018, ao apreciar a auditoria realizada no Tribunal Regional Eleitoral do Piauí (TRE-PI) para verificar a conformidade e a correção dos pagamentos das remunerações em prol dos servidores ocupantes de cargos comissionados nos DAS 4, 5 e 6 (transformados em FC 8, 9 e 10), durante o período de janeiro de 1995 a junho de 2002.

Segunda Câmara

Tribunal Regional Eleitoral do Piauí (TRE-PI).

3. Embargante: José Alves Siqueira Filho (CPF XXX.270.073-XX).

13.1. Ministros presentes: Ana Arraes (Presidente), Aroldo Cedraz e Raimundo Carreiro.
13.2. Ministros-Substitutos presentes: Marcos Bemquerer Costa e André Luís de Carvalho (Relator).

ACORDAO-COMPLETO-2522431

Acórdão de Relação 1031/2022 - Segunda Câmara

Acórdão de Relação

ANDRÉ DE CARVALHO

Ministro-Substituto André Luís de Carvalho.

Trata-se, no presente momento, de embargos de declaração opostos por José Alves Siqueira Filho em face do Acórdão 820/2019 proferido pela 2ª Câmara do TCU, ao conhecer e rejeitar os embargos de declaração opostos em face do Acórdão 5.311/2018 (Relação n.º 24/2018) proferido pela 2ª Câmara do TCU, ao apreciar a auditoria realizada no Tribunal Regional Eleitoral do Piauí (TRE-PI) para verificar a conformidade e a correção dos pagamentos das remunerações em prol dos servidores ocupantes de cargos comissionados nos DAS 4, 5 e 6 (transformados em FC 8, 9 e 10) , durante o período de janeiro de 1995 a junho de 2002. 
2.	Inconformado novamente, o Sr. José Alves Siqueira Filho acostou os seus novos embargos à Peça 61 e, neles, alegou a ocorrência de supostas premissas incorretas, além de omissão e obscuridade, no referido Acórdão 820/2019, aduzindo, para tanto, que:
	a) o aludido acórdão teria sido fixado "na falsa premissa de que o STF teria afastado implicitamente a decadência ao apreciar o MS 31.141"; vez que "no julgamento do MS 31.141, o Min. Luiz Fux acolheu desde logo a violação, no processo em curso perante o eg. TCU, dos princípios constitucionais do contraditório e da ampla defesa, obviamente não adentrou no exame do mérito, não tendo, portanto, apreciado, explícita ou implicitamente, a questão da decadência administrativa e o mérito propriamente dito;
	b) a premissa incorreta também teria ocorrido com relação ao entendimento de que "por ter sido julgado posteriormente ao MS 31.344, rei. Min. Marco Aurélio, o MS 31.141, rei. Min. Luiz Fux, representaria mudança de posição quanto à decadência", tendo em vista que "não se pode de modo algum afirmar que no MS 31.141 o STF mudou seu entendimento quanto à decadência acolhida no MS 31.344, pois, em nenhum momento, tal matéria foi apreciada no primeiro, no qual a preliminar de ausência de contraditório restou de logo albergada, afastando-se a análise de mérito."; e
	c) o aludido acórdão teria incorrido em omissão ou obscuridade, pois não teria sido efetivamente apreciada a observação sobre os "princípios da economia e da celeridade processuais, bem como da segurança jurídica e da proeminência da jurisdição, com a adoção, desde logo, do entendimento sufragado, em definitivo, pelo Poder Judiciário, através da sua Corte Suprema, no MS 31.344, sobre a questão de ordem pública referente à decadência administrativa no caso dos autos.".
3.	Por fim, o ora embargante formulou o seguinte pedido:
	" (...) Pelo exposto, com todo o respeito e acatamento, pede o embargante a V. Exa. seja conhecido e provido o presente recurso, a fim de que, corrigindo-se as premissas equivocadas e suprindo-se as omissões/obscuridades apontadas, sejam conferidos efeitos infringentes aos presentes embargos declaratórios, aplicando-se o entendimento do STF sobre a questão específica (MS 31.344) e extinguindo-se desde logo o presente processo pela decadência - matéria de ordem pública cognoscível de ofício a qualquer tempo -, a fim de evitar gastos extras ao Poder Público e em atenção aos princípios da economia e celeridade processuais e da segurança jurídica, tornando-se sem efeito o disposto no subitem 9.4 do Acórdão 1953/2005-TCU-Segunda Câmara, e, consequentemente, no subitem 1.9 do Acórdão 5311/2018-TCU-Segunda Câmara."
	É o Relatório.

8.1. Luiz Gonzaga Soares Viana (OAB-PI 510/65), entre outros, representando José Alves Siqueira Filho.

Não atuou.

EMBARGOS DE DECLARAÇÃO EM EMBARGOS DE DECLARAÇÃO. AUDITORIA. OITIVA DOS SERVIDORES ATIVOS E INATIVOS, ALÉM DOS PENSIONISTAS, COMO BENEFICIÁRIOS DE VALORES PERCEBIDOS EM DUPLICIDADE, NOS MESES DE OUTUBRO E DEZEMBRO DE 1996, EM CUMPRIMENTO À DECISÃO PROLATADA PELO SUPREMO TRIBUNAL FEDERAL NO MANDADO DE SEGURANÇA (MS) 31.141. EMBARGOS DE DECLARAÇÃO. REJEIÇÃO. NOVOS EMBARGOS DE DECLARAÇÃO. CONHECIMENTO. NOVA REJEIÇÃO. ALERTA. CIÊNCIA.

RELATÓRIO DE AUDITORIA (RA)

Secretaria do TCU no Estado do Piauí (Sec-PI).

Trata-se, no presente momento, de embargos de declaração opostos por José Alves Siqueira Filho em face do Acórdão 820/2019 proferido pela 2ª Câmara do TCU, ao conhecer e rejeitar os embargos de declaração opostos em face do Acórdão 5.311/2018 (Relação n.º 24/2018) proferido pela 2ª Câmara do TCU, ao apreciar a auditoria realizada no Tribunal Regional Eleitoral do Piauí (TRE-PI) para verificar a conformidade e a correção dos pagamentos das remunerações em prol dos servidores ocupantes de cargos comissionados nos DAS 4, 5 e 6 (transformados em FC 8, 9 e 10) , durante o período de janeiro de 1995 a junho de 2002.
2.	Entendo, preliminarmente, que os presentes embargos devem ser conhecidos pelo TCU, já que atendidos os requisitos de admissibilidade previstos nos arts. 32, II, e 34 da Lei nº 8.443, de 1992.
3.	Por sua vez, no mérito, os embargos merecem ser rejeitados, já que não subsistiria a suposta omissão ou obscuridade no aludido acórdão, nem a pretensa adoção de premissas incorretas para embasar a correspondente decisão do TCU.
4.	Os indevidos questionamentos sobre as premissas adotadas na correspondente decisão do TCU não deveriam sequer ter sido arguidos nos presentes embargos de declaração, já que buscariam promover apenas a mera rediscussão sobre a aplicação, ou não, da suscitada decadência administrativa no presente caso concreto.  
5.	Bem se sabe que os embargos não se constituem como a via adequada para a mera rediscussão de mérito do feito (v.g.: Acórdãos 2.635/2015 e 294/2016, do Plenário, Acórdão 7781/2015-TCU-Primeira Câmara, e Acórdãos 12.422/2016, 2.677/2017 e 117/2018, da 2ª Câmara) .
6.	Tampouco se verifica a ocorrência da suposta omissão ou obscuridade no aludido acórdão ante a pretensa falta de abordagem sobre os princípios da economia e da celeridade processuais, além da segurança jurídica e da proeminência da jurisdição, até porque esses princípios teriam restado afastados na apreciação de mérito do feito, quando ficou registrado que, no presente caso concreto, não se aplicaria a suposta decadência administrativa, já que a referida decisão do STF no MS 31.344-DF não teria o alcance então pretendido pelo ora embargante. 
7.	De todo modo, diante da ausência dos suscitados vícios no referido acórdão, a futura apresentação de novos embargos pode ser tratada como medida meramente protelatória e, nos termos do art. 287, § 6º, do RITCU, pode ser eventualmente recebida como mera petição, sem a obtenção de efeito suspensivo, em consonância com a jurisprudência do TCU (v. g.: Acórdão 158/2002-TCU-Plenário, e Acórdãos 1.572/2003, 1.488/2004 e 2.552/2004, da 1ª Câmara) , podendo o TCU eventualmente aplicar, contudo, a correspondente multa por litigância de má-fé, nos termos do art. 58 da Lei nº 8.443, de 1992, dos arts. 15 e 1.026, § 2º, do Código de Processo Civil e do art. 298 do RITCU, em sintonia, por exemplo, com o Acórdão 593/2017-TCU-Plenário, e com o Acórdão 1662/2019-TCU-Segunda Câmara.
8.	Entendo, portanto, que o TCU deve conhecer dos presentes embargos para, no mérito, rejeitá-los.
	Ante o exposto, pugno pela prolação do Acórdão ora submetido a este Colegiado.
			
	TCU, Sala das Sessões, em 19 de março de 2019.
Ministro-Substituto ANDRÉ LUÍS DE CARVALHO
Relator